臺灣高等法院高雄分院刑事裁定
110年度毒抗字第495號
抗  告  人  
即  被  告  謝秉康


                   （現於法務部○○○○○○○○執行強制        
              戒治中）
上列抗告人因聲請強制戒治案件，不服臺灣高雄地方法院中華民
國110年12月2日裁定(110年度毒聲字第1355號)，提起抗告，本
院裁定如下：
    主  文
抗告駁回。
    理  由
一、原裁定意旨略以：抗告人即被告甲○○（下稱被告）因施用第
    二級毒品犯行，前經原審法院以109 年度毒聲字第329 號裁
    定令入勒戒處所觀察、勒戒，經法務部○○○○○○○○附設勒戒處
    所評估後，認被告仍有繼續施用毒品傾向，此有法務部○○○○
    ○○○○110 年11月15日東所衛字第11030002490 號函暨所附有
    無繼續施用毒品傾向證明書、有無繼續施用毒品傾向評估標
    準紀錄表各1 份附卷可佐。是以，被告既有繼續施用毒品之
    傾向，依毒品危害防制條例第20條第3 項、第2 項後段，裁
    定令被告入勒戒處所強制戒治，其期間為6 個月以上，至無
    繼續強制戒治之必要為止，但最長不得逾1 年等語。
二、抗告意旨略以：原審裁定僅以被告有多項前科紀錄及另案執
    行中，即草率認定被告有繼續施用毒品之傾向，而令被告入
    戒治處所施以強制戒治，被告縱然無法抹滅不好之過去，原
    審也不能如此輕易草率否定被告之未來。為此，依法提起抗
    告，請求撤銷原審裁定等語。
三、按觀察、勒戒後，檢察官或少年法院（地方法院少年法庭）
    依據勒戒處所之陳報，認受觀察、勒戒人無繼續施用毒品傾
    向者，應即釋放，並為不起訴之處分或不付審理之裁定；認
    受觀察、勒戒人有繼續施用毒品傾向者，檢察官應聲請法院
    裁定或由少年法院（地方法院少年法庭）裁定令入戒治處所
    強制戒治，其期間為6 個月以上，至無繼續強制戒治之必要
    為止，但最長不得逾1 年，毒品危害防制條例第20條第2 項
    定有明文。次按勒戒處所應注意觀察受觀察、勒戒人在所情
    形，經醫師研判其有或無繼續施用毒品傾向後，至遲應於觀
    察、勒戒期滿之15日前，陳報該管檢察官或少年法院（庭）
    ，觀察勒戒處分執行條例第8 條第1 項亦定有明文。依據上
    開規定，受觀察、勒戒人有無繼續施用毒品之傾向，係由醫
    師研判。而關於有無繼續施用毒品傾向之評估標準，法務部
    已於110 年3 月26日以法矯字第11006001760 號函修正頒布
    「有無繼續施用毒品傾向評估標準紀錄表」、「有無繼續施
    用毒品傾向評估標準評分說明手冊」。上開評估標準，並非
    完全以受勒戒人勒戒後的結果作為依據，勒戒前及勒戒過程
    中的各種情況，亦屬評估的參考項目。依「有無繼續施用毒
    品傾向評估標準說明手冊」規定，是以前科紀錄與行為表現
    、臨床評估、社會穩定度等3 個項目合併計算分數，每一大
    項均有靜態因子與動態因子，並以各該因子分數相加，用以
    評估有無繼續施用毒品之傾向。因此，受勒戒人有無「繼續
    施用毒品傾向」，係依具體個案之臨床實務及相關事證等多
    個面向綜合評估判定，有其相當之專業依據及標準，且涉及
    專門醫學。又考量強制戒治之目的，是為了協助施用毒品者
    戒斷毒品之心癮及身癮所為的保安處分，而該評估標準乃是
    適用於每一位受觀察、勒戒處分之人，具一致性、普遍性、
    客觀性，如果其評估由形式上觀察，並無分數計算顯然錯誤
    、亦無擅斷或濫權等明顯不當之情事，法院自應予以尊重。
四、經查，被告因施用第二級毒品，前經原審法院以110 年度毒
    聲字第1355 號裁定令入勒戒處所觀察、勒戒後，據法務部○
    ○○○○○○○附設勒戒處所，於110 年11 月9日依修正後評估標
    準對其進行評分結果為：
㈠、前科紀錄與行為表現：
 1、毒品犯罪相關司法紀錄（靜態因子，每筆5 分，上限10分）
    共16 筆，得10分。【實際上超過16筆，惟因上限為10分，
    尚不影響評估認定】
 2、首次毒品犯罪年齡（靜態因子，上限10分）：21-30歲，得
    5 分。
 3、其他犯罪相關紀錄（靜態因子，每筆2 分，上限10分）：共
    16筆，得10分。
 4、入所時尿液毒品檢驗（靜態因子，上限10分）：無藥物反應
    ，得0 分。
 5、所內行為表現（動態因子，上限15分）：持續於所內抽菸，
    得2 分。
㈡、臨床評估：
 1、物質使用行為（靜態因子）：
  1-1 多重毒品濫用（上限10分）：海洛因、安非他命，得10分
      。
  1-2 合法物質濫用（菸、酒、檳榔，每種2 分，上限6 分）：
      菸，得2 分。
  1-3 使用方式（上限10分）：無注射使用，得0 分。
  1-4 使用年數（上限10分）：超過1 年，得10分。
 2、精神疾病共病（含反社會人格，動態因子，上限10分）：疑
    似，得5 分。
 3、臨床綜合評估（含病識感、動機、態度、就醫意願，動態因
    子，上限7 分）：偏重，計5 分。
㈢、社會穩定度：
 1、工作（靜態因子，上限5 分）：無業，得5 分。
 2、家庭：
  2-1 家人藥物濫用（靜態因子，上限5 分）：無，得0 分。
  2-2 入所後家人是否訪視（動態因子，上限5 分）：無，得5
      分。
  2-3 出所後是否與家人同住（動態因子，上限5 分）：是，得
      0 分。
㈣、以上靜態因子得分合計52分，動態因子得分合計17分，兩者
    總分合計為69分，經評定為「有繼續施用毒品傾向」等情，
    有法務部○○○○○○○○110 年11月15日東所衛字第11030002490 
    號函所附之「有無繼續施用毒品傾向證明書」、「有無繼續
    施用毒品傾向評估標準紀錄表」各1 份在卷可稽。
五、綜上所述，被告所受前揭評估，係戒治所專業知識經驗者（
    包括醫師）在被告執行觀察、勒戒期間，憑其本職學識，依
    修正後之評估標準，對被告行為紀錄、人格特質、臨床徵候
    、物質使用情形、社會穩定度等因素所為之綜合判斷，乃屬
    科學驗證所得之結論，而該評估標準又係普遍、一致、客觀
    的適用於每一位受觀察、勒戒處分人，非如抗告意旨所稱僅
    以被告前科及執行紀錄為唯一評估因素，自無所指輕易草率
    評估之情。本案被告既受有前揭評估認有繼續施用毒品傾向
    ，且該評估由形式上觀察，並無擅斷或濫權等明顯不當之情
    事，原審因而依檢察官聲請，適用毒品危害防制條例第20條
    第2 項後段之規定，裁定令入戒治處所施以強制戒治，其期
    間為6 個月以上，至無繼續強制戒治之必要為止，但最長不
    得逾1 年，經核並無不合。是以，抗告人以前詞提起抗告，
    請求撤銷原裁定，為無理由，應予駁回。
據上論斷，應依刑事訴訟法第412 條，裁定如主文。 　　
中　　華　　民　　國　　110 　年　　12　　月　　16　　日
                  刑事第八庭    審判長法  官  邱明弘
                                      法  官  陳松檀
                                      法  官  林書慧
以上正本證明與原本無異。
不得再抗告。
中　　華　　民　　國　　110 　年　　12　　月　　16　　日
                                      書記官  林昭吟